臺灣高等法院民事裁定  
109年度聲字第362號
聲  請  人  袁震天律師即寶德電化材科技股份有限公司之破產
            管理人  

            馬國柱會計師即寶德電化材科技股份有限公司之破
            產管理人

            黃國棟即寶德電化材科技股份有限公司之破產管理
            人      


上列聲請人因與相對人機鼎實業有限公司間給付貨款事件（本院
109年度抗字第922號），聲請訴訟救助，本院裁定如下：
    主  文
聲請駁回。
    理  由
一、按當事人因無資力支出訴訟費用而聲請訴訟救助者，關於無
    資力支出訴訟費用之事由，應提出可使法院信其主張為真實
    之證據，以釋明之，此觀民事訴訟法第109條第2項、第284
    條規定自明。又所謂無資力支出訴訟費用，係指窘於生活，
    且缺乏經濟信用，並無籌措款項以支出訴訟費用之信用技能
    者而言（最高法院18年抗字第260號、43年台抗字第152號裁
    判先例意旨參照）。法院調查聲請人是否無資力支出訴訟費
    用，專就聲請人提出之證據為之，如聲請人未提出證據，或
    依其提出之證據，未能信其無資力支出訴訟費用之主張為真
    實，即應將其聲請駁回。
二、本件相對人機鼎實業有限公司前向臺灣臺北地方法院（下稱
    臺北地院）對寶德電化材科技股份有限公司（下稱寶德公司
    ）起訴請求給付貨款（案號：民國109年度訴字第2750號）
    ，寶德公司嗣經臺北地院以109年4月10日109年度破字第4號
    裁定宣告破產（下稱破產宣告裁定），臺北地院民事執行處
    （下稱執行法院）於109年5月19日以109年度執破字第7號裁
    定選任聲請人為寶德公司之破產管理人，臺北地院於109年6
    月10日以109年度訴字第2750號裁定命聲請人承受為寶德公
    司之承受訴訟人，聲請人對該裁定提起抗告，未據繳納裁判
    費新臺幣（下未註明幣別者同）1千元，並聲請訴訟救助。
    聲請意旨略以：寶德公司之現金僅餘8萬2754元、3元、1元
    、美金4.61元，其中8萬2754元業經執行法院109年度司執全
    字第175號強制執行事件予以扣押。另寶德公司之應收債權4
    628萬5116元係為抵充原要支付機器設備廠商之應付帳款而
    認列，實際上無法收回。又寶德公司之廠房設備目前無法變
    賣且多設有抵押權，於破產程序屬別除權行使範圍之資產。
    且破產事件尚未選任監查人，伊等無從處分寶德公司資產，
    故寶德公司顯無資力繳納抗告費用，爰依民事訴訟法第107
    條規定聲請訴訟救助云云。惟查破產制度之目的，在使全體
    債權人獲得公平之受償，並使債務人在經濟上得有更生之機
    會，防止社會經濟發生混亂，受破產宣告與能否支付訴訟費
    用之認定，核屬二事，尚難因寶德公司受破產宣告即遽謂其
    無資力支出訴訟費用。又依破產宣告裁定所載，破產人寶德
    公司有存款金額合計62萬4609元、固定資產（廠房設備）價
    值176億5806萬1296元及應收債權4628萬5116元等資產（見
    本院卷第9頁），足以構成破產財團，有宣告破產之實益，
    可見寶德公司非全無資力。聲請人提出寶德公司存摺、執行
    命令等影本（見本院卷第15至31頁），固可證明寶德公司之
    存款僅餘8萬2754元、3元、1元及美金4.61元，及其中8萬27
    54元遭強制執行之事實，惟該執行債權人除行使別除權外，
    其債權非依破產程序不得行使（破產法第99條、第108條規
    定參照），此存款非不能構成破產財團，何況寶德公司尚有
    上開其他資產，其總額遠逾本件應繳之抗告費
　　1千元。聲請人主張寶德公司無資力支出抗告費，聲請訴訟
    救助，自有未合，不應准許。
三、據上論結，本件聲請為無理由，爰裁定如主文。
中　　華　　民　　國　　109 　年　　7 　　月　　23　　日
                  民事第二十一庭
                          審判長法  官  翁昭蓉
                                法  官  羅惠雯
                                法  官  劉又菁
正本係照原本作成。
不得抗告。
中　　華　　民　　國　　109 　年　　7 　　月　　24　　日
　　　　　　　　　　　　　      書記官  林吟玲